【裁判字號】    97,交易,266
【裁判日期】    970613
【裁判案由】    業務過失傷害
【裁判全文】
臺灣臺北地方法院刑事判決             97年度交易字第266號
公  訴  人  臺灣臺北地方法院檢察署檢察官
被      告  甲○○
上列被告因業務過失傷害案件，經檢察官提起公訴（97年度偵字
第4385號），被告於準備程序進行中就被訴事實為有罪之陳述，
經裁定改行簡式審判程序，判決如下：
    主  文
甲○○從事業務之人，因業務上之過失傷害人，處有期徒刑拾月
。
    事實及理由
一、本件被告甲○○所犯非死刑、無期徒刑或最輕本刑有期徒刑
    3 年以上之罪，亦非高等法院管轄第一審案件，且被告於本
    院準備程序中，就被訴事實為有罪之陳述，經告知被告簡式
    審判程序之旨，並聽取檢察官、被告之意見後，本院裁定進
    行簡式審判程序，是本件之證據調查，依刑事訴訟法第273
    條之2規定，不受同法第159條第1項、第161條之2、第161條
    之3、第163條之1及第164條至第170條規定之限制，合先敘
    明。
二、本件犯罪事實及證據均引用起訴書之記載（如附件）。事實
    部分並補充、更正記載如下：(一)被告明知其職業駕駛執照已
    遭逕行註銷，依法不得駕駛汽車；(二)被告疏未注意於左轉彎
    前應暫停注意對向直行車輛動態，並研判其車速、距離確為
    安全時，始可左轉行駛，竟貿然左轉而未禮讓直行車先行，
    適有被害人張嘉軒亦未注意其無駕駛執照操控技術不佳，不
    應騎乘重型機車，仍騎乘重型機車直行而來，以致突見被告
    貿然左轉，因己身操控技術不佳，以致緊急煞車失控滑倒而
    撞擊被告駕駛之營業小客車；(三)被害人張嘉軒所受傷害為上
    下頷骨骨折、右側顴骨及眼眶股骨折、臉部裂傷（3×1.5×
    0.3公分）、左腹部及右腳裂傷（1×0.4×0.5公分，6.5×
    5×3公分）、擦傷、小腸穿孔併腹內膿瘍、顱骨穹窿骨骨折
    合併喪失神智等傷害；(四)本件車禍肇事後，經他人報警處理
    ，惟未表明肇事人，於員警前往現場處理時，被告在場並承
    認為肇事者而自首。就證據部分則補充：(一)被告於本院審理
    時自白本件駕駛汽車有起訴書及如前所述注意義務之疏失而
    有過失，核與起訴書所載之證據相符，足見被告之任意性自
    白確與事實相符，其就本件車禍既有過失，而被害人亦因此
    受有傷害，是被告之過失行為與被害人之傷害間有相當因果
    關係；(二)按未領有駕駛執照不得駕車，此觀道路交通管理處
    罰條例第21條第1項第1款規定自明，被害人張嘉軒未領有重
    型機車駕駛執照，而依警製交通事故現場圖，在本件肇事路
    口中心處前，即有長達5.9公尺的機車刮地痕，可見被害人
    張嘉軒駕駛操縱技術不佳，未達考領駕照之技術，以致在見
    此突發狀況即採緊急煞車方式，而打滑失控而倒地，其既應
    注意不得駕駛重型機車，竟仍駕駛，對於本件車禍亦與有過
    失，此亦有卷附臺北市車輛行車事故鑑定委員會鑑定意見書
    可參，然此仍無卸於被告之過失責任；(三)警製交通事故肇事
    人自首情形紀錄表。
三、查被告係計程車司機，平日以駕駛營業小客車載客為業，為
    從事駕駛業務之人，其於執行駕駛業務因過失而致人受傷，
    核其所為，係犯刑法第284條第2項前段之業務過失傷害罪。
    被告以一過失行為致被害人張嘉軒、朱晞二人成傷，為想像
    競合犯，應從一重處斷。本件被告雖為職業駕駛人，然其小
    型車職業駕駛執照業遭註銷，既據認定如前，是依道路交通
    安全規則第50條第1項前段規定「汽車駕駛執照為駕駛汽車
    之許可憑證」，及同規則第54條第3項「職業汽車駕駛人得
    憑因逾期審驗被註銷之職業駕駛執照，申請換發同等車類之
    普通駕駛執照。但在未換發普通駕駛執照前，不得駕駛汽車
    」等規定，是被告駕照遭註銷仍駕車，應認無照駕駛，自應
    依道路交通管理處罰條例第86條第1項之規定，加重其刑。
    又本件肇事後係他人報警，然未表明其肇事者，在員警前往
    現場處理時，被告在場並承認為肇事人，此有警製道路交通
    事故肇事人自首情形紀錄表在卷可按，被告係對於未發覺之
    犯罪，表示願接受裁判之意，爰依刑法第62條前段之規定，
    減輕其刑，並依同法第71條第1項之規定，先加後減之。爰
    審酌本件車禍，雖被告與被害人張嘉軒同有過失，然被告既
    為轉彎車而有讓直行車先行之注意義務，是被告自應負主要
    過失責任；又被告是以駕駛計程車為業，對於其日常反覆實
    施之駕駛行為，自負有較高的注意義務，竟因己身粗疏，以
    致本件車禍肇事，更屬不該；而被害人張嘉軒經送醫後喪失
    神智，立即接受手術，且發出病危通知，直到97年3月1日才
    出院等情，則據被害人張嘉軒之法定代理人張來欲於本院審
    理時陳述在卷，並有診斷證明書可按，被告過失行為所致生
    之傷害結果甚為嚴重；雖被告坦承駕車有過失，然參酌被告
    迄今仍未積極與被害人協談和解賠償事宜，本件是被害人之
    法定代理人提出獨立告訴，被害人之法定代理人就此於本院
    審理時陳稱：被告在本件車禍後，均未前來探視，不聞不問
    等語，而被告就此於本院審理時竟陳稱：（出事後為何沒有
    到醫院看被害人？）出事後伊就被帶到派出所，伊也不知道
    被害人姓名，無法去慰問，（後來警方不是有給你們雙方資
    料？）警察有給伊資料，但是後來伊發現不見了等語，被告
    竟然對於警方所給的肇事資料未加注意保管，可見其對於本
    件車禍該如何善後處理，根本毫不在乎，所以才會輕忽遺失
    該車禍的肇事資料，被告犯罪後態度極為不佳等一切情狀，
    量處如主文所示之刑。公訴人雖以被告無照駕駛肇事，以致
    被害人受傷嚴重，對被害人又不為聞問，亦未加以賠償等為
    由，就本件被告所犯具體求處有期徒刑1年，然公訴人並未
    衡酌前揭被害人張嘉軒騎乘機車與有過失之情，是本院衡酌
    上情，認以量處如主文所示之刑較為適當，附此敘明。
四、據上論斷，應依刑事訴訟法第299條第1項前段、第284條之1
    、第273條之1、第310條之2、第454條第2項，道路交通管理
    處罰條例第86條第1項，刑法第11條前段、第284條第2項前
    段、第55條、第62條前段，刑法施行法第1條之1，判決如主
    文。
五、如不服本判決，應於判決送達後10日內，向本院提出上訴狀
    。
本案經檢察官楊碧瑛到庭執行職務。
中    華    民    國    97    年    6     月    13    日
                  交通法庭    法  官  許泰誠
以上正本證明與原本無異。
                              書記官  劉麗英
中    華    民    國    97    年    6     月    13    日
附錄本案論罪科刑法條全文：
刑法第284條
（過失傷害罪）
因過失傷害人者，處 6 月以下有期徒刑、拘役或 5 百元以下罰
金，致重傷者，處1年以下有期徒刑、拘役或5百元以下罰金。
從事業務之人，因業務上之過失傷害人者，處 1 年以下有期徒刑
、拘役或1 千元以下罰金，致重傷者，處 3 年以下有期徒刑、
拘役或2千元以下罰金。


司法院資訊處製作；財團法人民間司法改革基金會備份。
